臺灣雲林地方法院民事判決　　九十一年度簡上字第五八號
　　上　訴　人　乙○○
　　被上訴人　　甲○○
右當事人間請求給付票款事件，上訴人對於中華民國九十一年五月九日本院北港簡易
庭九十年度港簡字第一三四號第一審判決提起上訴，本院判決如左：
    主　　文
上訴駁回。
第二審訴訟費用由上訴人負擔。
    事　　實
甲、上訴人方面：
　一、聲明：
　　（一）原判決廢棄。
　　（二）駁回被上訴人在第一審簡易之訴。
　二、陳述：除與原判決記載相同者，茲引用之外，補稱：
　　（一）解釋及適用契約，應參酌全部契約條文，不得將契約條文個別適用，否則
　　　　　可能失去契約條文之真意。兩造所簽訂之合資契約書第七條固然載明「乙
　　　　　方（即被上訴人甲○○）同意於九月八日先行簽發以甲○○為發票人，華
　　　　　僑銀行北港分行為付款人，發票日為八十九年九月十五日，金額為新台幣
　　　　　五百十萬元整之支票乙張，交付中華工程馬來西亞分公司於本工程進行中
　　　　　，先代 oscahasil公司墊出之五百十萬元；甲方（即上訴人乙○○）並簽
          發乙○○為發票人，到期日均為八十九年九月三十日，金額共為五百十萬
          元之本票五張為擔保，於甲方提出同數額五百十萬元予oscahasil公司後
          ，乙方應無條件返還之。」惟前揭契約書第二條亦載明「（二）雙方之出
          資及盈餘分配，各為二分之一。」
    （二）倘依原審所為認定，則不僅上訴人就系爭工程所為之支出應自行負擔，且
    　　　須全額負擔被上訴人出資之返還，則兩造有何合資關係可言？其實，本件
    　　　被上訴人所簽發交予中華工程股份有限公司面額新台幣（下同）五百十萬
    　　　元之支票，係為投資合建契約書第一條所示工程之用，本來上訴人與被上
    　　　訴人可依合資契約書共同進行承攬建築工程，因上訴人另有事業須處理，
    　　　擬將自己之股份讓與謝錦文建築師，且謝錦文也攜帶五百十萬元前往馬國
    　　　參與股份，惟被上訴人已先邀請土木技師陳健勇到馬國工地現場與黃順彬
    　　　估算一星期之久，認為此工程有相當利潤可圖，乃當場拒絕謝錦文參與股
    　　　份，當場向上訴人、黃順彬、中華工程公司課長吳國華表示由被上訴人全
    　　　部承包此建築工程，終止民國（下同）八十九年九月六日之合資契約，上
　　　    訴人當場表示同意。後來，被上訴人不放心上訴人完全退出系爭工程，乃
　　　　　要求上訴人保留百分之二十股份，此過程有黃順彬於原審九十一年二月六
　　　　　日所呈書狀可證，並有黃順彬親筆書立之各項書表可資為憑，由上開書表
　　　　　除可看出被上訴人提供五百一十萬元清償中華工程股份有限公司馬來西亞
　　　　　分公司外，還可看出上訴人曾提供一百八十萬元作為系爭工程開銷之用。
　　　　　系爭工程因被上訴人放棄不做，不履行合約，逾合約規定之動工期間，而
　　　　　被 oscahasil公司解除契約沒收訂金。
　  （三）依兩造於八十九年九月六日所簽訂之合資契約書第七條末段「甲方並簽發
　　　　　乙○○為發票人，到期日均為八十九年九月三十日，金額共為五百十萬之
　　　　　本票五張為擔保，於甲方提出同數額五百十萬予 oscahasil公司後，乙方
          應無條件退還之。」顯見上開五張金額共為五百十萬元之本票，係上訴人
          簽發交予被上訴人作為擔保出資之用。倘兩造間之合夥關係存在並且兩造
          間以馬來西亞 oscahasil公司之名義承攬 SKPAB公司坐落在馬來西亞沙巴
          州亞庇市地號為NT9500、9206、10652、9209及CＺ000000000等五筆土地之
          二六五間房屋與八間商店營建工程繼續有效存在，而上訴人未依約提出五
          百十萬元與 oscahasil公司，上訴人方有給付被上訴人系爭本票票款之義
          務。
    （四）本件兩造間以馬來西亞oscahasil公司之名義承攬SKPAB公司之工程，已遭
           oscahasil公司解除契約並沒收訂金，上訴人已不能依合資契約書第七條
          之規定提出同數額五百十萬元予 oscahasil公司，則兩造間之權利義務應
          依合資契約書內容為斷，此即票據法第十三條直接當事人間票據原因關係
          之抗辯。「稱合夥者，謂二人以上互約出資以經營共同事業之契約。」「
          合夥因左列事項之一而解散：．．．三合夥之目的事業已完成或不能完成
          者。」「合夥財產，不足返還各合夥人之出資者，按照各合夥人出資額之
          比例返還之。」民法第六百六十七條第一項、第六百九十二條、第六百九
          十八條定有明文。本件就系爭合夥事業，上訴人之出資比例為百分之二十
          、被上訴人之出資比例為百分之八十；被上訴人之出資金額確定為五百一
          十萬元，則上訴人之出資金額應為一百二十七萬五千元，被上訴人實際出
          資金額己逾上開金額，因此上訴人無庸再行出資。又兩造之出資金額皆已
          使用殆盡，合夥財產已無剩餘，上訴人並無給付被上訴人五百一十萬元本
          票票款之義務。
　三、證據：除援用第一審所提證據外，並請訊問證人謝錦文、黃順彬。
乙、被上訴人方面：
　一、聲明：駁回上訴。
　二、陳述：除與原判決記載相同者，茲引用之外，補稱：兩造係合夥關係，上訴人
　　　　　　依約定必須在八十九年九月三十日前將五百一十萬元存入兩造約定之共
　　　　　　同帳戶，如違約定，其即可執此本票請求上訴人給付票款。
　三、證據：援用第一審所提證據。
    理　　由
一、本件被上訴人於原審起訴主張：其與上訴人於八十九年九月六日間訂立投資契約
    ，並由其簽發付款人華僑銀行北港分行，發票日八十九年九月十五日，票面金額
    五百一十萬元之支票一紙交付訴外人中華工程股份有限公司作為代墊款，上訴人
    與黃順彬亦共同簽發發票日八十九年九月六日，到期日八十九年九月三十日，票
    面總金額五百一十萬元之本票五紙，交付被上訴人以為擔保，詎上開本票屆期均
    未獲兌現，爰依票據法律關係請求上訴人與黃順彬連帶給付票款等語（原審判命
    上訴人應給付被上訴人五百一十萬元及其法定遲延利息，駁回被上訴人其餘之請
    求，被上訴人就其敗訴部分，未聲明上訴而確定）。上訴人則以：兩造合夥關係
    業經終止，其出資比例僅為百分之二十即一百二十七萬五千元，實際並已出資一
    百八十萬元，實際出資金額己逾上開金額，無庸再行出資。又兩造之出資金額皆
    已使用殆盡，合夥財產已無剩餘，其並無給付被上訴人五百一十萬元本票票款之
    義務等語，資為抗辯。
二、被上訴人主張其執有上訴人簽發之發票日八十九年九月六日，到期日八十九年九
　　月三十日，票面總金額五百一十萬元之本票五紙，屆期均未獲兌現等情，業據其
　　提出上開本票為證，並為上訴人所不爭執，自屬真實。上訴人雖以前揭情詞置辯
　　，惟查：
    （一）兩造於八十九年九月六日訂立合資契約書，約定以馬來西亞 oscahasil公
          司名義，承攬 SKPAB公司坐落在馬來西亞沙巴州亞庇市地號為 NT9500、9
          206、10652、9209及 CＺ000000000等五筆土地之二六五間房屋與八間商店
          營建工程。合資契約書第七條復約定，被上訴人先行簽發付款人華僑銀行
          北港分行，發票日八十九年九月十五日，票面金額五百一十萬元之支票一
          紙交付訴外人中華工程股份有限公司以清償其先代 oscahasil公司支出之
          墊款，上訴人則簽發系爭本票交付被上訴人收執以為擔保，待上訴人提出
          五百一十萬元與 oscahasil公司後，被上訴人應無條件返還之，此有被上
          訴人所提合資契約書、支票、中華工程股份有限公司收款單附卷為憑。職
          是，系爭本票授受之目的為約定擔保上訴人履行出資五百一十萬元之原因
          債務。
    （二）又票據授受之目的若為擔保原因債務，則其所規範之事項除使債務人負擔
          一定內容之票據債務外，尚就債權人行使票據債權之要件、方式另有限制
          。本件上訴人所負之票據債務，依前開契約書第七條「於甲方（即上訴人
          ）提出同數額五百一十萬元予 oscahasil公司後，乙方（即被上訴人）應
          無條件返還之」之規定可知，應於其確未依約交付五百一十萬元予 oscah
          asil公司後，被上訴人始得行使票據權利。雖兩造就上訴人應於何時履行
          前開出資義務並未確定，然系爭本票之到期日既均為八十九年九月三十日
          ，可認兩造同時確定上訴人至遲應於該日履行出資之義務甚明。本件上訴
          人未依約於八十九年九月三十日前交付五百一十萬元予 oscahasil公司，
          此為上訴人所不爭執，被上訴人自得行使系爭本票之票據權利。
    （三）上訴人辯稱其出資比例嗣變更為百分之二十等語，固與黃順彬於八十九年
          二月六日原審庭呈之書狀相符（見原審卷宗第六七頁），惟黃順彬於本院
          審理時，經多次通知而未到庭，其於原審中與上訴人同處被告之地位，二
          者利害關係明顯相符，復未以證人身分具結，所述尚難據為有利上訴人事
          實之認定。證人謝錦文亦證述其就兩造嗣後變更出資比例之事並不清楚等
          語（見本院九十一年九月三日筆錄）。至上訴人另稱其已出資一百八十萬
          元云云，雖提出計算書為憑，然該計算書既未經被上訴人簽名確認，自難
          信為真實。
三、按在票據上簽名者，依票上所載文義負責，本票發票人應負付款之責，又執票人
    向票據債務人行使追索權時，得要求被拒絕承兌或付款之金額，及自到期日起如
    無約定利率者依年利六釐計算之利息，票據法第五條第一項、第一百二十一條、
　　第一百二十四條準用第九十七條第一項第一款、第二款定有明文。從而，被上訴
　　人起訴請求上訴人清償五百一十萬元及自八十九年十月一日起至清償日止，按週
　　年利率百分之六計算之利息，要屬正當。原審據以判命上訴人給付上述金額，並
　　依職權為假執行之宣告，於法並無違誤。上訴論旨求予廢棄改判，為無理由，上
　　訴應予駁回。
四、據上論結，本件上訴為無理由，依民事訴訟法第四百三十六條之一第三項、第四
    百四十九條第一項、第七十八條，判決如主文。
中　　　華　　　民　　　國　　九十一　　年　　 十二　　 月　　 十八　　 日
                                      臺灣雲林地方法院民事第一庭
~B審判長法官　蕭守田
~B法　　　官　林秋火
~B法　　　官　鍾貴堯
右正本證明與原本無異。
本件當事人須以本判決適用法律顯有錯誤為上訴理由時，始得於本判決送達後二十日
內向本院提起上訴狀，如已於本判決宣示後送達前提起上訴者，應於判決送達後十日
內補具上訴裡由（均需按他造當事人之人數附繕本），並經本院許可後方得上訴最高
法院。
中　　　華　　　民　　　國　　九十一　　年　　 十二　　 月　　 十八　　 日
~B法院書記官　蔡春榮
